最高法院民事裁定　　　　　　　九十四年度台抗字第九八一號
　　再 抗告 人　聯邦建設企業股份有限公司
　　　　　　　　　　　　　10.
　　法定代理人　林張素娥
　　訴訟代理人　林 樹 旺律師
　　　　　　　　莊 志 成律師
上列再抗告人與相對人甲○○等請求損害賠償事件，對於中華民
國九十四年八月十七日臺灣高等法院裁定（九十四年度抗字第一
八九九號），提起再抗告，本院裁定如下：
    主  文
原裁定廢棄，應由台灣高等法院更為裁定。
    理  由
本件相對人就台灣台北地方法院（下稱台北地院）於民國九十三
年十一月二日，以九十三年度重訴字第三四號，駁回其第二審上
訴之裁定（下稱第一審裁定），於九十四年四月二十一日提起抗
告（台北地院誤為再審之聲請），原法院以：相對人未再委任劉
家榮律師為其第二審之訴訟代理人，台北地院將九十三年九月二
十三日命相對人限期補繳第二審裁判費，及九十三年十一月二日
駁回其第二審上訴之裁定，分別於同年九月二十七日、十一月四
日，向其原在第一審所委任之訴訟代理人劉家榮律師及複代理人
蔡書銘律師為送達，均難謂已合法送達於相對人。況各該裁定嗣
經大千律師事務所陳傳中律師，以蔡書銘律師已離職而「誤收」
為由，退回台北地院，亦難認已經轉交予相對人收受。是上開限
期命相對人補繳裁判費之裁定，既未合法送達於相對人，相對人
於九十四年四月二十一日補繳第二審裁判費，其上訴即屬合法。
台北地院猶以相對人未遵期補正為由，裁定駁回其上訴，自有未
合，因而將第一審裁定廢棄。再抗告人則對之不服，提起再抗告
。
按受特別委任之訴訟代理人，有依民事訴訟法第七十條第一項但
書規定，提起上訴之權。所謂「上訴」，係指包括使上訴程序合
法範圍內之一切必要行為而言，收受補繳上訴裁判費裁定之送達
，自亦與焉。又按送達，除應受送達人之住居所、事務所或營業
所現已變更者外，仍應依民事訴訟法第一百三十六條之規定，於
應受送達人之住居所、事務所或營業所行之。本件相對人於第一
審委任劉家榮律師為訴訟代理人，劉家榮再委任蔡書銘律師為複
代理人，均分別被授與民事訴訟法第七十條第一項但書所定之特
別代理權，有該民事委任狀可稽。則蔡書銘律師具狀提起上訴，
因未繳納第二審裁判費，台北法院將命相對人補繳該裁判費之裁
定，逕向劉家榮及蔡書銘律師為送達，於法即無不合。原法院謂
其無收受該裁定之權，已有違誤。況台北地院早於九十三年九月
二十七日、十一月四日，即分別將上開命相對人補繳第二審裁判
費及駁回其第二審上訴之裁定，向劉家榮律師及蔡書銘律師為送
達，各該裁定固經大千法律事務所陳傳中律師於九十四年三月九
日，以蔡書銘律師已於九十三年九月十五日離職，卻予「誤收」
為由，退回台北地院。惟該裁定如確遭誤收，何以遲至數月後，
始將之退回？果蔡書銘律師確已離職，事務所設於同址之劉家榮
律師是否不能收受送達？其事務所是否有變更而不得再向原事務
所為送達之情形？均未據原法院詳予調查審認，遽為不利於再抗
告人之裁定，亦嫌速斷。再抗告意旨，指摘原裁定不當，求予廢
棄，非無理由。
據上論結，本件再抗告為有理由。依民事訴訟法第四百九十五條
之一第二項、第四百七十七條第一項、第四百七十八條第二項，
裁定如主文。
中　　華　　民　　國　九十四　年　　十　　月　 二十 　日
                      最高法院民事第五庭
                          審判長法官  蘇　茂　秋
                                法官  朱　建　男
                                法官  蘇　達　志
                                法官  陳　碧　玉
                                法官  王　仁　貴
      本件正本證明與原本無異
                                      書  記  官
中　　華　　民　　國　九十四　年　 十一 　月　　一　　日
                                                      Ｅ
